臺灣高等法院民事判決
                                       109年度上字第38號
上  訴  人  張文娟    住○○市○○區○○路00號          被上訴
人    黃仁志    住○○市○鎮區○○路000巷0號                 
 黃仁德    住○○市○○區○○街00號0樓
            黃仁慧  

共      同
訴訟代理人  徐滄明律師

上列當事人間債務人異議之訴等事件，上訴人對於中華民國108
年9月30日臺灣桃園地方法院105年度訴字第2294號第一審判決提
起上訴，本院於民國109年9月22日言詞辯論終結，判決如下：
    主  文
上訴駁回。　
第二審訴訟費用由上訴人負擔。　　
    事實及理由
壹、程序方面：
一、按訴之客觀預備合併，因先位之訴有理由，為備位之訴之解
    除條件，其解除條件應以先位之訴判決確定時，始為其解除
    條件成就之時。第一審如就先位之訴為原告勝訴判決，在尚
    未確定前，備位之訴其訴訟繫屬並未消滅，且在第一審所為
    之訴訟行為，於第二審亦有效力（民事訴訟法第448條），
    是該備位之訴，縱未經第一審審判，亦應解為隨同先位之訴
    繫屬於第二審而生移審之效力，及原告先位之訴勝訴，備位
    之訴未受裁判，經被告合法上訴時，備位原告之訴即生移審
    之效力。上訴審若認先位之訴無理由時，即應就備位原告之
    訴加以裁判（最高法院94年度台上字第283號判決意旨參照
    ）。茲原審係認本件被上訴人於原審所提先位之訴全部有理
    由，則備位之訴未受裁判，經上訴人提起上訴，依前開說明
    ，備位之訴即生移審之效力。本院若認先位之訴無理由時，
    應就備位之訴加以裁判，合先敘明。
二、次按原告於起訴後撤回其訴，非限於撤回訴之全部，即撤回
    訴之一部，亦無不可；又訴之聲明經減縮後，即與原來之聲
    明不同，在形式上觀察之，似為訴之變更，惟實質上，原告
    減縮訴之聲明後，當事人及訴訟標的均無變更，僅在原來聲
    明內縮小其請求之範圍而已，僅其效果與訴之一部撤回無異
    而已。經查：
(一)被上訴人於原審起訴後，追加備位訴訟，聲明求為判決：㈠
    臺灣桃園地方法院（下稱原法院）95年度促字第31748號支
    付命令（下稱系爭支付命令）及確定證明書應予廢棄。㈡上
    開廢棄部分，再審被告之支付命令聲請應駁回。㈢確認上訴
    人對被上訴人就系爭支付命令所主張新台幣（下同）360萬
    元債權及其利息、違約金債權，暨督促程序費用之債權請求
    權均不存在。㈣原法院民事執行處（下稱執行法院）104年度
    司執字第16898號給付票款強制執行程序（下稱104年執行程
    序），應予撤銷。㈤上訴人不得持執行法院民國95年5月18日
    所核發89年度執更字第4號債權憑證（下稱系爭債權憑證）
    為執行名義，聲請對被上訴人之財產為強制執行。㈥上訴人
    不得執系爭支付命令及確定證明書為執行名義，聲請對被上
    訴人之財產為強制執行。㈦上訴人不得執原法院82年度拍字
    第392號准許拍賣抵押物裁定（下稱系爭拍賣抵押物裁定）
    為執行名義，聲請對被上訴人之財產強制執行等語（原審卷
    二第28頁、第71頁）。後被上訴人於本院審理中撤回其原審
    備位之訴關於請求確認上訴人就系爭支付命令之360萬元債
    權及利息、違約金債權，暨督促程序費用等債權對其之請求
    權均不存在之訴（本院卷第250頁），上訴人對此未為反對
    之表示，應認其撤回已生效。縱本院認先位之訴無理由，而
    需就備位之訴加以裁判時，前開備位確認訴訟部分亦非本院
    審理之範圍。
(二)又被上訴人於本院審理中，除撤回原審所提備位確認訴訟外
    ，並變更其餘備位聲明為：㈠系爭支付命令及確定證明書應
    予撤銷。㈡上訴人不得執系爭支付命令及確定證明書為執行
    名義，聲請對被上訴人之財產為強制執行（本院卷第270頁
    ）。顯係就原審所提備位聲明第2項（上開廢棄部分，再審
    被告之支付命令聲請應予駁回）、第4項（系爭強制執行程
    序應予撤銷）、第7項（上訴人不得執系爭拍賣抵押物裁定
    為執行名義，聲請對被上訴人之財產為強制執行）部分，為
    實質上之減縮而不再請求本院就該部分裁判，故於減縮範圍
    內使該部分訴訟繫屬歸於消滅。縱本院認先位之訴無理由，
    而需就備位之訴審理時，亦無庸就前開經減縮部分予以審理
    。
貳、實體方面：　　
一、被上訴人主張：
(一)被繼承人黃步鎮為擔保其積欠陳春艷之賭債449萬8795元，
    始以名下共有之桃園市ＯＯ區ＯＯＯ段ＯＯＯ小段OO-O、OOO-O 、OO
    O-O 、OOO-OO、OOO-OO、OOO、OOO-O等地號土地(下合稱系
    爭土地)，設定擔保債權金額450萬元之最高限額抵押權予陳
    春艷、蕭阿裕2人，及簽發如附表編號1至6號所示本票6紙（
    下稱系爭本票），交付陳春艷作為擔保；嗣蕭阿裕於82年3
    月間將其對黃步鎮之抵押權讓與陳春艷，由陳春艷於82年4
    月15日登記為抵押權人後，陳春艷隨即就附表編號1至2號之
    本票2紙，向法院聲請准許強制執行及聲請拍賣系爭抵押物
    ，經原法院分別以系爭本票裁定、系爭拍賣抵押物裁定准許
    確定後，陳春艷即於同年6月17日以前開2裁定及確定證明書
    為執行名義，向執行法院聲請拍賣抵押物及對黃步鎮之財產
    強制執行，經執行法院依序以82年度執字第2622號給付票款
    執行事件（下稱第2622號執行程序）、82年度執字第2821號
    拍賣抵押物執行事件（下稱第2821號執行程序）受理；嗣陳
    春豔於84年2月4日在自宅遭遇火災（下稱系爭火災）死亡，
    其兒子施豐仰、施豐瑋、施豐鎧、施豐銘4人（下合稱施豐
    仰等4子）亦同於該次火災死亡，因不能區別彼此死亡時間
    之先後，應推定彼等5人為同時死亡，互不繼承遺產，則陳
    春艷之遺產應由配偶施義浩與第二順位繼承人即母親陳賴幸
    共同繼承。
(二)因陳賴幸未曾與施義浩協議分割遺產，應公同共有陳春艷之
    遺產，施義浩竟未經取得陳賴幸同意，逕自占有系爭本票，
    並以陳春艷唯一繼承人為由，向執行法院陳明承受「第2622
    號執行程序」及「第2821號執行程序」，嗣並取得執行法院
    於95年5月18日所核發之系爭債權憑證，均屬未經另名繼承
    人陳賴幸同意或承認所為之權利行使行為，應屬效力未定，
    然陳賴幸於88年2月19日死亡，其就陳春艷遺產之潛在應有
    部分，即由當時尚生存之子女陳春珠、陳志誠、陳春足、陳
    志欽、陳春櫻、陳惠玉（下合稱陳春珠等6人）繼承，其中
    陳志欽已於98年間，以施義浩係偽造陳春艷繼承系統表，以
    陳春艷唯一繼承人身分辦理房地繼承登記，涉犯詐欺取財、
    使公務員登載不實等罪嫌為由，對施義浩提出偽造文書刑事
    告訴，足認陳志欽已拒絕承認施義浩單獨所為之遺產處分行
    為，亦未事前同意施義浩單獨將陳春艷所遺對黃步鎮之系爭
    本票債權、系爭抵押權及其原因債權（下合稱系爭遺產債權
    ）讓與他人，故施義浩事後於100年1月13日將系爭遺產債權
    讓與上訴人之處分行為，對於陳春珠等6人確定不生效力，
    上訴人並未合法受讓系爭遺產債權，亦非施義浩所交付系爭
    本票裁定及確定證明書、系爭債權憑證及系爭支付命令及確
    定證明書等執行名義之執行力所及之人，其逕於104年3月16
    日以前開執行名義之繼受人自居，向執行法院聲請對伊等之
    財產強制執行，於法不合，執行法院以「104年執行程序」
    受理其強制執行聲請，並為後續查封、鑑價等執行行為，自
    屬有誤。
(三)縱認陳春艷先於施豐仰等4子死亡，而由施義浩1人繼承其遺
    產，然陳春艷生前所提「第2821號執行程序」及「第2622號
    執行程序」，於施義浩承受其執行程序後，因未補正執行名
    義正本、債務人最新戶籍謄本、不動產登記謄本，而為原法
    院裁定駁回，其中「第2622號執行程序」部分經本院駁回施
    義浩之抗告而告確定，另「第2821號執行程序」部分則經本
    院廢棄原法院裁定後，發回執行法院調查，由執行法院以89
    年度執更字第4號拍賣抵押物事件（下稱89年執行程序）受
    理後，施義浩於95年4月4日撤回對系爭土地之執行，改以訴
    外人彭清廉對黃步鎮聲請拍賣之其他筆土地為強制執行之標
    的，經執行法院以「89年執行程序」併入彭清廉所聲請95年
    度執字第16031號拍賣抵押物程序（下稱95年執行程序）辦
    理，雖施義浩於95年7月另持黃步鎮簽發之附表編號3至6號
    之票面金額共計360萬元本票4紙，向原法院聲請發支付命令
    獲准，亦追加以系爭支付命令及確定證明書為執行名義，亦
    併入前開「95年執行程序」執行，後執行法院再以施義浩所
    承受之強制執行程序及其以系爭支付命令及確定證明書為執
    行名義所為之強制執行聲請，均併入彭清廉所聲請99年度司
    執字第52803號拍賣抵押物程序（下稱99年執行程序）辦理
    後，因經施義浩於100年1月13日將系爭遺產債權及系爭支付
    命令債權讓與並移轉予上訴人，由上訴人承受其執行程序後
    ，因上訴人遲未代被上訴人辦理繼承登記，而經執行法院於
    102年11月19日裁定駁回其全部強制執行聲請，故系爭本票
    債權及施義浩事後以附表3至6號本票為憑聲請取得之系爭支
    付命令債權，先後因陳春艷、施義浩聲請強制執行所中斷之
    時效，均視為不中斷，前開債權之請求權，均自得行使之時
    起（即附表編號1至2號本票均自發票日起算、編號3至6號均
    自82年1月26日起算），算至3年時效屆滿時消滅，至遲已於
    85年間時效完成，伊等得拒絕給付，並據此對抗自施義浩處
    受讓前開債權之上訴人。
(四)為此，提起本件異議之訴，先位聲明撤銷「104年執行程序
    」、請求判命上訴人不得持系爭拍賣抵押物裁定及確定證明
    書、系爭債權憑證、系爭支付命令及確定證明書為執行名義
    ，聲請對伊等之財產強制執行；如認先位聲明無理由，即改
    依修正後民事訴訟法第521條、民事訴訟法施行法第4條之4
    第2項、第3項規定提起備位再審之訴，備位聲明撤銷系爭支
    付命令及確定證明書、請求判命上訴人不得持系爭支付命令
    及確定證明書為執行名義，對伊等之財產強制執行等語（被
    上訴人於本院減縮備位聲明如上，逾上開請求部分，非本院
    審理範圍）。　
二、上訴人抗辯略以：陳春艷生前貸與黃步鎮共449萬8795元，
    經黃步鎮簽發系爭本票及設定系爭抵押權作為債務之擔保，
    黃步鎮並非積欠陳春艷賭債。又陳春豔與施豐仰等4子雖同
    遇系爭火災，然陳春艷係當場燒死，施豐仰等4子則分經送
    醫急救後才不治死亡，故陳春艷先於施豐仰等4子死亡，其
    遺產先由施豐仰等4人與配偶施義浩共同繼承後，因施豐仰
    等4子隨後亦死亡，而由施義浩單獨繼承陳春艷之遺產，則
    施義浩以陳春艷唯一繼承人身分，承受「第2622號執行程序
    」、「第2821號執行程序」之執行，係屬有據。至施義浩於
    95年間以附表編號3至6號所示本票為憑，向原法院聲請核發
    所得之系爭支付命令債權，係施義浩本人對黃步鎮之債權，
    非屬陳春艷遺產範圍。嗣施義浩於100年1月13日將系爭遺產
    債權及系爭支付命令債權均讓與給伊，並交付系爭本票裁定
    、系爭拍賣抵押物裁定、系爭支付命令、前開各裁定之確定
    證明書及系爭債權憑證給伊，伊自得以前開執行名義，聲請
    對黃步鎮之繼承人即被上訴人強制執行。又系爭遺產債權部
    分，自陳春艷聲請強制執行而中斷時效後，已經施義浩合法
    承受續行，其時效始終未進行，於伊104年3月16日為本件強
    制執行聲請時，時效仍未完成；另施義浩以系爭支付命令所
    確定之請求，已將附表編號3至6號所示本票之原3年短期時
    效，延長為5年，縱經執行法院於102年11月19日裁定駁回施
    義浩前所為之強制執行聲請，算至伊104年3月16日再次聲請
    強制執行時為止，未逾5年，時效亦未完成。況黃步鎮生前
    未曾在前開執行程序中作任何時效抗辯，被上訴人亦不得於
    「104年執行程序」中再為此項抗辯。故被上訴人提起異議
    之訴，請求撤銷「104年執行程序」及請求判命伊不得持前
    開執行名義聲請對其等之財產強制執行云云，均屬無據等語
    ，資為抗辯。
三、原審就被上訴人所提先位之訴，為上訴人全部敗訴之判決，
    未就備位之訴予以審理。然在被上訴人先位聲明尚未經判決
    有理由確定前，該備位之訴之解除條件尚未成就，其繫屬尚
    未消滅。被上訴人亦於本院陳明如認上訴人就先位之訴上訴
    有理由時，備位之訴即移審至本院等語（本院卷第281頁）
    。茲上訴人已就先位之訴全部上訴聲明不服，應認包括備位
    之訴部分，已生移審之效力。
(一)上訴人之聲明：
　1.原判決廢棄。
　2.被上訴人在第一審之先位之訴駁回。
　3.被上訴人備位之訴駁回。
(二)被上訴人之聲明：
　1.上訴駁回。　
　2.原審備位之訴聲明：
 (1)系爭支付命令及確定證明應予撤銷。
 (2)上訴人不得執系爭支付命令及確定證明書為執行名義，聲請
    對被上訴人之財產為強制執行。
四、下列事項為兩造所不爭執，應可信為真實（本院卷第144至1
    46頁）：
(一)系爭本票均為黃步鎮所簽發，黃步鎮於99年1月3日死亡，其
    遺產由被上訴人繼承。
(二)系爭本票之債權人原為陳春豔，陳春豔於84年2月4日死亡後
    ，其配偶施義浩於100年1月13日將該等債權讓與上訴人。
(三)陳春豔於82年間持附表編號1、2號本票向法院聲請准許本票
    強制執行，經原法院以系爭本票裁定准予強制執行。
(四)施義浩於95年間持附表編號3至6號本票，向法院聲請發支付
    命令，經原法院核發系爭支付命令後；原法院事務官曾以系
    爭支付命令送達不合法，作成撤銷其確定證明書之處分，後
    經原法院以104年度事聲字第109號廢棄前開事務官處分，再
    經本院以105年度抗字第48號駁回被上訴人之抗告而確定。
(五)黃步鎮於82年間以系爭土地設定擔保金額450萬元之系爭抵
    押權予陳春豔，經陳春豔以黃步鎮所負300萬元債務未清償
    為由，向原法院聲請拍賣抵押物，原法院以系爭拍賣抵押物
    裁定准許之。
(六)陳春豔於82年6月17日持系爭拍賣抵押物裁定、系爭本票裁
    定，對黃步鎮之財產聲請強制執行，執行法院依序以「第28
    21號執行程序」、「第2622號執行程序」受理，陳春豔於執
    行程序中死亡，由施義浩承受前開執行程序繼續執行。其後
    ，「第2622號執行程序」經本院裁定駁回債權人之強制執行
    聲請確定（確定案號：本院89年度抗字第917號裁定）。
(七)施義浩於95年4月28日另追加聲請對黃步鎮其他不動產強制
    執行，經執行法院以「95年執行程序」受理，施義浩於98年
    9月7日持系爭債權憑證作為執行名義具狀聲明於承受土地後
    分配，又於99年9月10日持系爭拍賣抵押物裁定、系爭債權
    憑證、系爭支付命令及確定證明書等執行名義，聲請強制執
    行被上訴人之財產，經執行法院以「99年執行程序」受理，
    施義浩於101年11月13日具狀表示已將債權讓與上訴人，經
    執行法院於102年11月19日以裁定駁回該強制執行之聲請。
(八)執行法院駁回「第2821號執行程序」之強制執行聲請後，本
    院以89年度抗字第916號裁定廢棄原裁定，發回執行法院以
    「89年執行程序」繼續執行，施義浩於95年4月28日撤回對
    系爭土地之強制執行，經執行法院於同年5月18日核發系爭
    債權憑證（原執行名義：原法院82年度票字第1335號裁定）
    給施義浩。
(九)上訴人於104年3月16日以系爭債權憑證、系爭支付命令及確
    定證明書、系爭拍賣抵押物裁定等執行名義，聲請執行被上
    訴人之財產，經執行法院以「104年執行程序」受理，尚未
    執行完畢。
五、兩造間之爭點如下：
(一)被上訴人主張陳春豔之繼承人不只施義浩1人，施義浩逕將
    陳春豔對黃步鎮之債權讓與上訴人，該債權讓與行為無效，
    上訴人不得持系爭債權憑證、系爭支付命令及確定證明書、
    系爭拍賣抵押物裁定作為執行名義，對其等強制執行，應撤
    銷「104年執行程序」等語，有無理由？
(二)如認上訴人與施義浩間債權讓與已生效，因系爭本票債權均
    已罹於3年時效而消滅，系爭支付命令聲請時所憑債權亦為
    本票債權，其等就執票人於時效消滅後提出之強制執行聲請
    ，均為時效抗辯而拒絕給付，上訴人不得執系爭債權憑證、
    系爭支付命令及確定證明書、系爭拍賣抵押物裁定對其等為
    強制執行，應撤銷「104年執行程序」等語，有無理由？上
    訴人抗辯其執行名義所憑之債權請求權時效，自82年開始執
    行時已中斷，並未罹於時效而消滅等語，是否有據？
(三)如被上訴人先位訴訟無理由，其備位訴訟請求撤銷系爭支付
    命令及確定證明書、判命上訴人不得再持系爭支付命令及確
    定證明書，對其等之財產為強制執行等語，是否有據？　
六、茲就兩造間之爭點，本院判斷如下：
(一)上訴人所為「104年執行程序」應予撤銷，且上訴人不得再
    持系爭拍賣抵押物裁定及確定證明書、系爭債權憑證、系爭
    支付命令及確定證明書為執行名義，聲請對被上訴人之財產
    強制執行。
　1.陳春艷生前已就附表編號1、2、5、6號所示本票債權，對黃
    步鎮聲請強制執行，由執行法院以「第2821號執行程序」、
    「第2622號執行程序」受理。
 (1)黃步鎮於81年間設定系爭抵押權給陳春艷，及於同年10月27
    日簽發附表編號3至6號所示本票4紙，連同借據2紙，一併交
    付陳春艷，向陳春艷借款300萬元，復先後於附表編號1、2
    號所示發票日，簽發面額依序為50萬元、39萬8795元之本票
    各1紙，交付陳春艷作為借款之擔保乙節，有系爭抵押權設
    定契約書、他項權利證明書、抵押權其他約定事項及他項權
    利移轉變更契約書（99年度司執字第52803號卷第42至46頁
    ；原審卷第37至38頁）、系爭本票及借據（原審卷一第39至
    44頁）在卷，並為兩造所不爭執（本院卷第144至145頁），
    互核相符；而被上訴人就主張黃步鎮以簽發本票及設定抵押
    權予陳春艷，目的是為清償積欠陳春艷之賭債449萬8795元
    云云，並未提出任何事證以為佐證，且其前開主張核與前開
    借據、本票、抵押權設定契約書及其他約定事項、他項權利
    移轉變更契約書等書面文件之記載迥不相符，難認屬實。依
    此，足認上訴人主張黃步鎮係向陳春艷借款共449萬8795元
    ，而簽發系爭本票及設定系爭抵押權予陳春艷以擔保債務之
    清償等語，應係實情。
 (2)又陳春豔於82年間以黃步鎮未清償附表編號1至2號所示本票
    債務89萬8795元為由，向法院聲請准許強制執行該2紙本票
    確定，及以黃步鎮未清償附表編號5至6號所示債務300萬元
    為由，向法院聲請准許拍賣抵押物確定後，即於同年6月17
    日以系爭本票裁定、系爭拍賣抵押物裁定及前開裁定確定證
    明書，作為執行名義，聲請對黃步鎮之財產為強制執行；後
    於前開2執行程序中之84年2月4日死亡等情，為兩造所不爭
    執（本院卷第144至145頁）。審酌系爭遺產債權並非專屬於
    陳春艷本身之債權，應由其繼承人繼承並承受前開2執行程
    序。惟被上訴人主張陳春艷與施豐仰等4子應推定為同時死
    亡，互不繼承遺產，其遺產應由配偶施義浩與母親陳賴幸共
    同繼承等語，為上訴人所否認，並以前詞置辯。是本件應釐
    清者，乃陳春艷之繼承人是否僅施義浩1人，及施義浩單獨
    承受前開2執行程序是否有當事人適格欠缺之瑕疵存在。
　2.陳春艷之繼承人為配偶施義浩及母親陳賴幸2人，其遺產應
    由施義浩、陳賴幸共同繼承；陳賴幸死亡後，由再轉繼承人
    陳春珠等6人與施義浩公同共有陳春艷之遺產。
 (1)按二人以上同時遇難，不能證明其死亡之先後時，推定其為
    同時死亡。遺產繼承人，除配偶外，依左列順序定之：一、
    直系血親卑親屬。二、父母。三、兄弟姊妹。四、祖父母。
    民法第11條、第1138條分別定有明文。又推定同時死亡，並
    無同時存在原則之適用，故彼此間無相互繼承關係。
 (2)經查：
　①陳春艷與施豐仰等4子於84年2月4日均在住家遭遇系爭火災，
    經消防人員到場救火後，僅將施豐仰等4子送醫急救，而未
    將陳春豔一併送醫急救即死亡，後施豐仰等4子經分送改制
    後衛生福利部臺北醫院（即廢省前臺灣省立臺北醫院，下稱
    臺北醫院）、長庚醫療財產法人林口長庚紀念醫院（下稱長
    庚醫院）、新泰綜合醫院（原名「安生綜合醫院」）急救後
    ，均不治死亡等情，固有檢察官相驗屍體證明書及前開醫院
    醫師所出具診斷證明書可參（原審卷一第162至165頁）；然
    被上訴人主張：上訴人於原審僅提出施豐瑋診斷證明書影本
    ，未具提出該證明書正本為憑，難認該私文書為真正，又施
    豐瑋診斷證明書之「診斷」欄記載「燙傷窒息死亡」，下方
    「醫囑」欄記載「急救無效死亡」，前開2處「死亡」之字
    跡，目視似非同一人所寫，且醫囑欄所寫「84年2月7日7點
    」與同欄第2行所寫「7：25」之數字書寫樣式不同，同欄第
    1行之「急」字與第2行之「急」字不一樣，證明書作成日「
    84年5月27日」與戶政機關登記施豐瑋除戶日「84年2月9日
    」不同日，足認施豐瑋診斷證明書影本恐係偽造，內容不實
    等語在卷（本院卷第233頁），上訴人並未就此部分提出前
    開診斷證明書正本為佐證，且經本院向長庚醫院調取施豐瑋
    於84年2月4日送至該院急救之急診病歷及護理紀錄過院，經
    該院函覆：「施豐瑋至本院最後一次就醫日為84年2月4日，
    其相關病歷已逾法定保存年限而銷毀，故無法提供病歷資料
    」在卷（本院卷第171頁），致本院無從依憑施豐瑋死亡前
    在長庚醫院之急救紀錄判斷前開診斷證明書影本之形式上真
    偽。此外，上訴人就此部分並未提出其他證據證明前開診斷
    證明書影本之真正，其舉證尚有不足，應認被上訴人此部分
    主張為可採，本院尚不得逕以卷附施豐瑋診斷證明書影本之
    記載認定其確於84年2月4日上午7時25分方死亡，而據此判
    斷其係晚於陳春艷死亡。
　②又觀臺北醫院診斷證明書記載：施豐仰於84年2月4日早上7時
    10分到院、已無生命徵象，施豐銘於84年2月4日早上7時10
    分到院、已無生命徵象等語；新泰醫院證明書記載：施豐鎧
    於84年2月4日早上6點50分經119勤務中心送至本院，經急救
    後仍無生命徵象，醫師診斷為到院死亡等語（原審卷一第16
    2、163、165頁），可見施豐仰、施豐銘、施豐鎧雖均經送
    醫急救，惟其等在到達醫院前均無任何生命跡象，應認均已
    於到院前死亡，至為灼然。況經原審及本院向長庚醫院，及
    經本院向臺北醫院、新泰醫院，發函調取施豐仰等4子因系
    爭火災送醫急救之急診病歷及護理紀錄過院，各醫院均函覆
    彼等急診病歷及護理紀錄已逾檔案保存年限而銷毀，查無相
    關病歷資料等語，有長庚醫院108年8月21日長庚院林字第10
    80851043號函、109年3月27日長庚院林字第1090350349號函
    、臺北醫院109年4月1日北醫歷字第1090002900號函、新泰
    醫院109年4月1日（109）新泰管字第10903026號函可按（原
    審卷二第45頁；本院卷第171至175頁），致本院無從依憑施
    豐仰等4子之急診病歷及護理紀錄上所記載到院時生命跡象
    、血壓、呼吸次數、心跳次數、心電圖等數據或醫生當場指
    示採取之急救措施等項，據以判斷彼等經送抵醫院時是否尚
    生存。另經本院向臺灣新北地方檢察署（下稱新北地檢署）
    調取系爭火災致陳春艷、施豐仰等4子死亡事件之相驗卷，
    或請提供相驗屍體證明書及相驗案件登記簿影本，業經該署
    函覆：84年度相字第196號案卷業已銷毀，無法檢送卷宗，
    該署法醫室亦未另行留存相驗屍體證明書及相驗案件登記簿
    等語明確，有該署109年4月23日新北檢德檔字第1840號函可
    稽（本院卷第195頁）。此外，遍查本件卷證（含「第2622
    號執行程序」、「第2821號執行程序」、「89年執行程序」
    、「95年執行程序」、「99年執行程序」等卷宗影本），及
    本院所調閱「104年執行程序」等卷宗內，均查無任何關於
    檢察官對陳春艷、施豐仰等4子進行相驗之紀錄或法醫對彼
    等進行解剖之紀錄，可資作為判斷彼等真正死亡時間之依據
    ；亦查無其他證據足證施豐仰等4子於經消防人員救出火場
    時均尚生存。從而，本院尚無從僅憑對彼等實施急救之醫師
    在前開診斷證明書內填載之死亡時間，遽認彼等4人因系爭
    火災死亡之時間，均較在同一事故中罹難之陳春艷死亡時間
    為晚，依民法第11條規定，應認陳春艷與施豐仰等4子因同
    一事故遇難，且彼等之死亡時間因無法區辨先後而應推定為
    同時死亡，故陳春艷與施豐仰等4子之間無同時存在原則之
    適用。依前開說明，施豐仰等4子均不繼承陳春艷之遺產，
    而應由陳春艷之配偶施義浩及母親陳賴幸共同繼承系爭遺產
    債權甚明。
　③然陳賴幸後於88年2月19日死亡，因配偶陳萬得早於75年7月1
    1日死亡，次女陳春艷亦於84年2月4日死亡，外孫施豐仰等4
    子則不繼承陳春艷遺產而無代位繼承問題，故陳賴幸之繼承
    人為其死亡時尚生存之子女陳春珠等6人乙節，有陳春艷及
    施豐仰等4子之戶口名簿、陳萬得戶口名簿、賴陳幸除戶戶
    籍本、陳春珠等6人戶籍謄本可參（原審卷一第196至217頁
    ）；而陳春珠等6人均未向法院陳明拋棄繼承或限定繼承或
    選任遺產管理人，亦有臺灣士林地方法院家事庭108年8月20
    日士院彩家相108年度查詢字第77號可稽（原審卷二第58頁
    ）；卷內復查無任何關於陳春珠等6人有何喪失對陳賴幸繼
    承權之情。應認被上訴人主張：系爭遺產債權為陳賴幸與施
    義浩共同繼承，於陳賴幸死亡後，前開遺產並未分割，係由
    再轉繼承人陳春珠等6人與施義浩公同共有等語，應係實情
    。　
　3.施義浩以陳春艷唯一繼承人身分所承受「第2622號執行程序
    」、「第2821號執行程序」、「89年執行程序」、「95年執
    行程序」及「99年執行程序」，均已執行終結確定，已無從
    撤銷；執行法院所核發系爭債權憑證，仍具形式上效力而得
    作為執行名義。
 (1)按繼承人有數人時，在分割遺產前，各繼承人對於遺產全部
    為公同共有，為民法第1151條所明定。又公同共有物之處分
    及其他權利之行使，除公同關係所由規定之法律或契約另有
    規定外，應得公同共有人全體之同意，98年1月23日修正前
    民法第828條第2項亦定有明文。此項規定，依同法第831條
    規定，於公同共有債權準用之。故繼承人因繼承而取得之遺
    產為債權時，乃公同共有債權，除依其公同關係所由規定之
    法律或契約另有約定外，應共同行使之，無由其他一人單獨
    受領之權；未得債權準公同共有人全體同意所為之強制執行
    權利之行使，乃屬無權處分，其效力未定，得因其他準公同
    共有人之追認而發生效力，惟其他準公同共有人拒不承認時
    ，其行為確定不生效力。
 (2)次按執行名義為確定終局判決者，除當事人外，對於訴訟繫
    屬後為當事人之繼受人之人亦有效力；前項規定，於第4條
    第1項第2款至第6款規定之執行名義，準用之。強制執行開
    始後，債務人死亡者，得續行強制執行。強制執行開始後，
    除法律另有規定外，不停止執行，強制執行法第4條之2第1
    項第1款、第2項、第5條第3項及第18條第1項分別定有明文
    。而聲請強制執行之人應為執行名義執行力之主觀範圍所及
    之人而有執行當事人適格，為強制執行應具備之實體要件，
    執行法院應於開始強制執行前，依職權調查強制執行是否具
    備前開法定要件，欠缺執行當事人適格者，應駁回強制執行
    之聲請；惟前開執行程序如已終結，自屬無從撤銷，亦不得
    再聲明異議，而具有形式上之效力。另強制執行程序開始後
    ，債務人死亡既不停止執行，同理債權人死亡，更無停止執
    行之理。
 (3)查施義浩於陳春艷死亡後，曾提出記載其為陳春艷唯一繼承
    人之繼承系統表，向執行法院聲明承受「第2622號執行程序
    」、「第2821號執行程序」，經執行法院於89年1月11日以
    施義浩未依通知補正系爭本票裁定及確定證明書、系爭拍賣
    抵押物裁定及確定證明書、債務人最新戶籍謄本及不動產登
    記謄本為由，分別裁定駁回其聲請後，本院就原法院82年度
    執字第2821號裁定（即拍賣抵押物執行程序）部分，於89年
    3月22日以89年度抗字第916號裁定廢棄，並發回執行法院更
    行調查陳春艷之第二順位以下繼承人是否存在而應與施義浩
    共同繼承，另就原法院82年度執字第2622號裁定（即本票強
    制執行程序）部分，則於同月24日以89年度抗字第917號裁
    定駁回施義浩之抗告確定；前開廢棄發回部分，經執行法院
    以「89年執行程序」更行執行後，經通知施義浩補正陳春艷
    第二至四順位繼承人戶籍資料及陳春艷、施豐仰等4子死亡
    時間先後之更具體證明，施義浩先於89年7月5日當庭提出系
    爭本票裁定及確定證明書及附表編號1至2號本票正本而追加
    為執行名義外，再於90年5月14日具狀陳述其為陳春艷唯一
    繼承人，請執行法院依遺產稅及贈與稅法第17條第2項規定
    辦理等語，執行法院乃認施義浩1人承受前開執行程序為合
    法而繼續進行執行行為等情，有執行法院98年7月14日進行
    單、前開裁定、執行名義、系爭本票、施義浩90年5月14日
    陳報狀，及執行法院89年7月5日執行筆錄可參（原審卷一第
    45頁、第87至90頁、第130至135頁、第166至167頁、第226
    至228頁），並經本院調閱前開執行卷宗核閱無訛，堪認屬
    實。揆諸前開說明，就陳春艷生前對黃步鎮聲請強制執行而
    經執行法院受理之「第2622號執行程序」、「第2821號執行
    程序」部分，本應由施義浩、陳賴幸（陳賴幸死亡後之再轉
    繼承人為陳春珠等6人）共同承受，方符法制。詎施義浩未
    經取得陳賴幸及其繼承人陳春珠等6人之同意或承認，即逕
    以陳春艷唯一繼承人自居，單獨承受前開2執行程序，其執
    行當事人適格固不得謂無欠缺。
 (4)然而，因執行法院並未認定施義浩承受前開2執行程序係不
    合法而駁回其強制執行之聲請，且執行法院以「89年執行程
    序」重行調查執行當事人適格要件，經施義浩於89年7月5日
    當庭提出系爭本票裁定及確定證明書作為執行名義，及補正
    可證明該執行名義內容屬實之附表編號1至2號本票作為權利
    證明文件後，於95年4月28日撤回對系爭土地之強制執行，
    另追加以訴外人彭清廉對黃步鎮聲請拍賣之抵押物即桃園市
    ○○區○○○段○○○○段地號OOO-O、OOO、OOO、OOO-O、OOO-O、OO
    O-O、OOO-OO、OOO-OO、OOO-OO、OOOO、OOOO-OO、OOOO等，
    同區段ＯＯＯ尾小段地號OO-OO、OO-O、OO-O等；同市○○區○○段
    地號O、O、O-O、O、O-O、O-O、O、O、O-O、O-O、O-OO等土
    地，作為強制執行之標的，且經執行法院就追加執行之標的
    部分，併入「95年執行程序」辦理，而於同年5月18日就施
    義浩以系爭本票裁定及確定證明書為執行名義聲請強制執行
    部分，核發聲請執行金額為票款89萬8795元本息之系爭債權
    憑證予施義浩，暨就施義浩所承受「95執行程序」中關於以
    系爭拍賣抵押物裁定及確定證明書為執行名義，聲請對黃步
    鎮之財產強制執行部分，則經執行法院併入「99年執行程序
    」辦理，且事後於102年4月16日、同年11月19日以裁定駁回
    該債權人之強制執行聲請而確定終結，已於103年8月8日發
    還執行名義正本等節，亦經本院調閱前開執行卷宗核閱無誤
    ，並有系爭債權憑證、執行法院駁回裁定及發還執行名義正
    本函可憑（原審卷一第8至10頁；99年執行程序影印卷第21
    至28頁）。應認施義浩所承受陳春艷以系爭本票裁定及確定
    證明書為執行名義所聲請之執行程序，係經執行法院發給系
    爭債權憑證後終結，及其承受陳春艷以系爭拍賣抵押物裁定
    及確定證明書為執行名義所聲請之執行程序，係經執行法院
    駁回強制執行之聲請而終結，自均無從撤銷。至系爭債權憑
    證雖僅發給施義浩1人收執，惟仍得依強制執行法第4條第1
    項第6款規定作為執行名義而具形式上之效力，如施義浩及
    陳春珠等6人仍未就陳春艷之遺產辦理分割繼承，且嗣後發
    現黃步鎮或其繼承人有財產可供執行時，仍得由施義浩及陳
    春珠等6人共同行使該債權憑證而為強制執行之聲請。本院
    應僅就施義浩所承受前開執行程序，是否發生使系爭本票債
    權請求權之時效中斷部分予以查明，俾判斷被上訴人所為時
    效抗辯是否可採（詳後述）。
　4.施義浩於陳春艷再轉繼承人之一陳志欽拒絕同意其單獨處分
    遺產後，逕於100年1月13日讓與並移轉系爭遺產債權予上訴
    人之行為，對於陳春珠等6人確定不生效力，上訴人並未合
    法受讓系爭遺產債權，其不得以施義浩所交付系爭拍賣抵押
    物裁定及確定證明書、系爭債權憑證作為執行名義，聲請對
    被上訴人之財產為強制執行。　
 (1)按債權之讓與，非經讓與人或受讓人通知債務人，對於債務
    人不生效力。但法律另有規定者，不在此限。民法第297條
    定有明文。所謂債權讓與係發生債權移轉效果之契約，非債
    之發生原因，屬處分行為，此與物權契約具有發生物權移轉
    效果之性質相類似，為準物權契約。未得系爭遺產債權之繼
    承人全體同意而為之債權讓與行為，乃無權處分，其效力未
    定，得因其他繼承人之追認而發生效力，惟其他繼承人拒不
    承認時，其準物權行為確定不生效力。
 (2)經查：
  ①陳春艷對黃步鎮之系爭遺產債權，已於繼承人之一陳賴幸死
    亡後，係由配偶施義浩與再轉陳春珠共同繼承，在其遺產未
    辦理分割繼承之前，施義浩與陳春珠等6人間係準公同共有
    系爭遺產債權等情，業如前述。然施義浩於84年間單獨聲明
    承受陳春艷所聲請之「第2622號執行程序」、「第2821號執
    行事件」時，並未其提出任何關於陳賴幸或陳春珠等6人已
    事前同意其1人單獨續行前開2執行程序之證據為憑；又施義
    浩於89年7月5日以言詞向執行法院陳明陳春艷與施豐仰等4
    子之死亡時間係有先後，及提出其製作之繼承系統表、陳春
    艷及施豐仰等4子之除戶戶籍謄本為佐證時，主觀上顯具有
    聲明其為陳春艷唯一繼承人，而排除他人繼承遺產之意，此
    觀前開繼承系統表、執行法院85年7月5日執行筆錄，及施義
    浩90年5月14日補正陳述狀記載即明（原審卷一第86頁、第2
    27至228頁、第167頁）。堪認施義浩主觀上已有刻意排除另
    一繼承人陳賴幸或再轉繼承人陳春珠等6人共同行使系爭遺
    產債權權利之舉，益徵施義浩前開承受執行程序之行為，並
    未取得陳賴幸或陳春珠等6人之同意或承認甚明。
  ②又陳春艷再轉繼承人之一陳志欽，已於98年間以施義浩偽造
    繼承系統表，以陳春艷唯一繼承人身分所辦理之房地繼承登
    記行為，涉犯詐欺取財、使公務員登載不實等罪嫌為由，對
    施義浩提出偽造文書刑事告訴，後經新北地檢署檢察官為不
    起訴處分確定乙節，有該署98年度偵續字第289號不起訴處
    分書可參（本院卷第153至155頁）；且前開偵查卷宗已逾保
    管期限而銷毀，亦經新北地檢署以109年4月7日新北檢德檔
    字第301183號函覆本院在卷（本院卷第177頁），致本院無
    從詳為探查陳志欽提出前開刑事告訴時全盤內容。惟審酌系
    爭遺產債權於陳賴幸88年間死亡後，乃由施義浩與陳春珠等
    6人全體繼承人準公同共有，非經全體繼承人同意不得為處
    分行為或其他權利之行使，既如前述，則陳志欽事後提出刑
    事告訴，否認施義浩所製作繼承系統表之真正，核其真意應
    係已拒絕同意施義浩1人對系爭遺產債權為處分或行使其他
    權利之意，應解為陳志欽已拒絕同意施義浩以自己名義讓與
    並移轉系爭遺產債權予他人甚明。
  ③而上訴人迄本院辯論終結前，並未提出其他證據證明陳賴幸
    或再轉繼承人陳春珠等6人，已有事前同意施義浩將系爭遺
    產債權讓與給其，或事後承認施義浩所為債權讓與行為之明
    示或默示意思表示存在情事。應認施義浩於100年1月13日以
    自己名義，單獨讓與並移轉系爭遺產債權予上訴人之處分行
    為，已因陳志欽拒絕同意而對陳春艷再轉繼承人陳春珠等6
    人確定不生效力，其讓與應不合法。縱施義浩已依系爭債權
    讓與契約約定（原審卷一第129頁），交付陳春艷生前取得
    之系爭本票裁定、系爭拍賣抵押物裁定、前開2裁定之確定
    證明書，及其獲執行法院所發給關於聲請執行金額89萬8795
    元本息部分之系爭債權憑證（執行名義為系爭本票裁定及確
    定證明書）予上訴人，亦不因此使上訴人成為前開執行名義
    執行力所及之人至明。
  5.上訴人於104年3月16日以系爭債權憑證、系爭拍賣抵押物及
    確定證明書為執行名義，向執行法院聲請對被上訴人之財產
    為強制執行及拍賣抵押物，其執行當事人適格有欠缺，且無
    從補正；被上訴人提起異議之訴，請求撤銷「104年執行程
    序」、判命上訴人不得再持前開2執行名義聲請對其等之財
    產為強制執行等語，為有理由。
 (1)按執行名義成立後，債權人將債權讓與於第三人，該第三人
    為強制執行法第4條之2第1項第1款所稱之繼受人，雖得以原
    執行名義聲請強制執行，惟債權受讓人依強制執行法第4條
    之2規定，本於執行名義繼受人身分聲請強制執行者，除應
    依同法第6條規定提出執行名義之證明文件外，對於其為適
    格之執行債權人及該債權讓與已對債務人發生效力等合於實
    施強制執行之要件，亦應提出證明，併供執行法院審查（最
    高法院98年度台抗字第116號裁定意旨參照）。而債權人與
    受讓人間有效之債權讓與行為在對債務人生效前，既不得對
    債務人為強制執行，舉重以明輕，則債權人與受讓人間確定
    不生效力之債權讓與，亦無從以任何通知債務人行為而對債
    務人生效。末按民法第297條第1項既明定債權之讓與，非經
    讓與人或受讓人通知債務人，對於債務人不生效力，則債權
    受讓人於該項讓與對債務人生效前，自不得對債務人為強制
    執行。債務人如有爭執，得提起異議之訴以求救濟。
 (2)施義浩以自己名義，單獨讓與並移轉系爭遺產債權予上訴人
    之行為，對於陳春珠等6人既確定不生效力，且上訴人並非
    系爭拍賣抵押物裁定及確定證明書、系爭債權憑證等執行名
    義之執行力所及之人等情，業如前述；則上訴人逕以前開2
    執行名義之繼受人自居，於104年3月16日向執行法院聲請對
    被上訴人之財產強制執行，請求被上訴人依前開執行名義，
    連帶給付其89萬8795元，及其中50萬元自81年10月16日起，
    另39萬8795元自81年11月5日起，均至清償日止，均按週年
    利率6％計算之利息，及連帶給付其360萬元及自82年1月27日
    起至清償日止，按週年利率6％計算之利息云云，自欠缺執行
    當事人之適格。執行法院疏未注意及此，逕予受理並就黃步
    鎮名下之土地為查封、鑑價之執行行為，於法自有未合。是
    被上訴人主張：上訴人未合法受讓系爭遺產債權，其不得持
    系爭拍賣抵押物裁定及確定證明書、系爭債權憑證為執行名
    義，聲請對其等之財產強制執行等語，應為可取。至上訴人
    抗辯：系爭債權讓與行為已合法生效，其為前開執行名義之
    繼受人云云，則屬無據。
 (3)準此，被上訴人提起異議之訴，請求撤銷「104年執行程序
    」，並請求判命上訴人不得再持前開2執行名義，聲請對其
    等之財產強制執行等語，應為可取。
　6.末查，本院就上訴人自施義浩處受讓之系爭遺產債權，及於
    104年3月16日併持系爭拍賣抵押物裁定及確定證明書、系爭
    債權憑證為執行名義，聲請對被上訴人之財產為強制執行部
    分，既認定上訴人未合法受讓系爭遺產債權，並非前開2執
    行名義執行力所及之人，而認被上訴人訴請撤銷上訴人依前
    開2執行名義所聲請之「104年執行程序」，及判命上訴人不
    得再持前開2執行名義聲請對被上訴人之財產為強制執行部
    分，為有理由，業如前述；即無庸就被上訴人關於此2執行
    名義及其原因債權所為之時效抗辯主張，再予贅論，附此說
    明。　
(二)上訴人受讓施義浩之系爭支付命令債權部分已生效，惟其請
    求權已罹於時效消滅，被上訴人得拒絕給付；被上訴人訴請
    撤銷上訴人前以系爭支付命令及確定證明書所為之「104年
    執行程序」，並請求判命上訴人不得再持該支付命令及確定
    證明書為執行名義，聲請對其等之財產強制執行等語，為有
    理由。
　1.按債務人對於支付命令未於法定期間合法提出異議者，支付
    命令與確定判決有同一之效力。104年7月1日公布施行前民
    事訴訟法第521條定有明文。而支付命令於民事訴訟法督促
    程序編依本施行法第12條第6項公告施行前確定者，債務人
    仍得依修正前民事訴訟法第521 條第2 項規定提起再審之訴
    。前項情形，債務人有債權人於督促程序所提出之證物係偽
    造或變造之情形，或債務人提出可受較有利益裁判之證物者
    ，仍得向支付命令管轄法院提起再審之訴，並以原支付命令
    之聲請，視為起訴。前項再審之訴應於民事訴訟法督促程序
    編依本施行法第12條第6 項公告施行後2 年內為之，不受民
    事訴訟法第500 條之限制。本施行法公告施行起至無行為能
    力人或限制行為能力人成年後2 年內均得為之。104年7月1
    日公布施行之民事訴訟法施行法第4 條之4 第2 項、第3 項
    、第4 項亦有明文。
　2.次按票據上之權利，對本票發票人，自到期日起算，見票即
    付之本票，自發票日起算；3年間不行使，因時效而消滅。
    票據法第22條第1項定有明文。惟消滅時效因開始執行行為
    或聲請強制執行而中斷，其因聲請強制執行而中斷者，若撤
    回其聲請，或其聲請被駁回時，視為不中斷。所謂時效中斷
    ，係指時效完成以前，因法定事由之發生，而使前此已進行
    之時效期間歸於無效，重行起算其期間之意。時效中斷者，
    其時效期間於中斷之事由終止時重行起算。經確定判決或其
    他與確定判決有同一效力之執行名義所確定之請求權，其原
    有消滅時效期間不滿5年者，因中斷而重行起算之時效期間
    為5年。民法第129條第2項第5款、第136條第2項及第137條
    第1項、第3項分別定有明文。
　3.查如附表編號3、4號所示本票共計60萬元本息部分，其到期
    日均為82年1月26日，其票據上之權利，對本票發票人應自
    到期日起算，算至85年1月25日屆滿3年，其時效已完成，施
    義浩就此2紙本票部分，遲至95年7月17日始聲請發支付命令
    ，不生中斷時效之效力。被上訴人就此2紙本票部分所為時
    效抗辯，應為可取。
　4.次查：
 (1)如附表編號5、6號所示本票共計300萬元本息部分，其到期
    日均為82年1月26日，依前開說明，其時效本應算至85年1月
    25日屆滿3年而消滅，雖陳春艷曾於82年間以黃步鎮所負前
    開300萬元債務未清償為由，向原法院聲請拍賣系爭抵押物
    ，此為兩造所不爭（本院卷第144頁），惟聲請拍賣抵押物
    非民法第129條所定消滅時效中斷事由，固不生中斷時效之
    效力。然陳春艷已於82年6月17日以系爭拍賣抵押物裁定及
    確定證明書，向執行法院聲請對黃步鎮之財產為強制執行，
    經執行法院以「第2821號執行程序」受理繫屬乙節，亦如前
    述；依民法第129條第2項第5款規定，其消滅時效因聲請強
    制執行而中斷。嗣陳春艷84年2月4日死亡後，「第2821號執
    行程序」由施義浩承受續行，在施義浩95年7月17日以附表
    編號5、6號所示面額共300萬元之本票債權聲請發支付命令
    之前，該2紙本票之票據上請求權之時效，均為中斷未進行
    之狀態。
 (2)而施義浩係於95年7月17日以附表編號3至6號所示本票4紙為
    憑，向法院聲請發支付命令，請求黃步鎮給付票款360萬元
    本息，經原法院於同月19日核發系爭支付命令，於同年9月4
    日確定乙節，為兩造所不爭執（本院卷第144頁）；又系爭
    支付命令債權乃施義浩自己對黃步鎮之債權，並非繼承陳春
    艷遺產而來之債權乙節，兩造亦無異詞（本院卷第268頁）
    。雖原法院事務官前以系爭支付命令送達不合法為由，處分
    撤銷該支付命令確定證明書，惟事後經原法院104年度事聲
    字第109號廢棄事務官之處分，及經本院以105年度抗字第48
    號裁定駁回被上訴人之抗告而確定乙節，有前開本票4紙、
    前開事務官處分及原審、本院裁定可憑（原審卷一第39至40
    頁、第47至51頁），兩造對此亦不爭執（本院卷第145頁）
    。足認系爭支付命令已於民事訴訟法督促程序編依同法施行
    法第12條第6 項公告施行日（104年7月1日）前確定，與確
    定判決有同一之效力。
 (3)因施義浩於95年7月19日獲原法院核發系爭支付命令，且於
    同年9月4日確定其請求權之前，附表編號5至6號所示本票2
    紙之請求權均尚未罹於時效，業如前述；依民法第137條第3
    項規定，其依系爭支付命令所確定之請求權，因中斷而重行
    起算之效力即延長為5年。後施義皓將前開本票債權300萬元
    及其支付命令債權均讓與上訴人生效，並經上訴人承受前開
    執行程序乙節，此經本院調閱前開執行卷宗核閱屬實，並有
    系爭債權讓與契約及債權讓與通知函、送達回證及公示送達
    裁定可稽（原審卷一第129頁、第146至148頁），兩造對此
    亦不爭執（本院卷第145頁）。惟經執行法院通知上訴人代
    被上訴人辦理繼承登記未果，執行法院已於102年4月16日、
    同年11月19日裁定駁回施義浩（由上訴人承受執行程序）對
    黃步鎮財產之強制執行聲請乙節，此觀「99年執行程序」卷
    宗亦明，並有前開駁回聲請裁定及發還執行名義正本通知函
    可稽（見「99年執行程序」影印卷第21至47頁）。堪認施義
    浩以系爭支付命令及確定證明書為執行名義所聲請之強制執
    行（包含附表編號5至6號本票債權之強制執行在內），已為
    執行法院駁回其聲請確定；則系爭支付命令債權於95年7月1
    9日因追加為執行名義聲請執行而中斷之時效，依民法第136
    條第2項規定，視為不中斷，即視為未聲請強制執行，時效
    仍從原開始之時即支付命令確定日95年9月4日起算，進行至
    100年9月3日為止，因5年不行使而消滅。被上訴人於系爭支
    付命令債權時效完成後，主張其等得拒絕給付，自屬有據。
　5.綜上，於系爭支付命令債權之消滅時效完成後，上訴人仍於
    104年3月16日依原執行名義（即系爭支付命令及確定證明書
    ）聲請法院再行強制執行，即不生中斷時效或中斷事由終止
    重行起算時效之問題，被上訴人自得對之提起債務人異議之
    訴，以排除該執行名義之執行。依此，被上訴人訴請撤銷「
    104年執行程序」，並請求判命上訴人不得再持系爭支付命
    令及確定證明書為執行名義聲請對其等之財產為強制執行等
    語，應為可取。至上訴人此部分所辯：系爭支付命令債權尚
    未罹於時效而消滅，被上訴人不得拒絕給付，亦不得撤銷本
    件執行程序云云，則屬無據。　
(三)被上訴人以先位聲明所提債務人異議之訴，請求撤銷系爭執
    行程序及判命上訴人不得再持系爭拍賣抵押物裁定及確定證
    明書、系爭債權憑證、系爭支付命令及確定證明書為執行名
    義，對其等聲請強制執行部分，既為有理由，就前開爭點第
    三點部分即無庸贅論。　　
七、綜上所述，被上訴人依強制執行法第14條第1項規定，提起
    本件債務人異議之訴，請求撤銷系爭執行程序、判命上訴人
    不得再持系爭拍賣抵押物裁定及確定證明書、系爭債權憑證
    、系爭支付命令及確定證明書為執行名義，對其等聲請強制
    執行部分，核屬正當，為有理由。原審就此部分為上訴人敗
    訴之判決，核無違誤。上訴意旨指摘原判決此部分不當，聲
    明廢棄改判，為無理由，應予駁回其上訴。被上訴人先位聲
    明既獲勝訴判決，其備位聲明即不另予審究。並依民事訴訟
    法第78條規定，為訴訟費用負擔之判決。
八、兩造其餘攻擊或防禦方法及所用之證據，經本院斟酌認為均
    不足以影響本判決之結果，爰不予逐一論述，附此敘明。
參、據上論結，本件上訴為無理由，爰判決如主文。
中　　華　　民　　國　　109 　年　　10　　月　　20　　日
              民事第八庭   
                  審判長法  官  陳邦豪
                        法  官  湯美玉
                        法  官  胡芷瑜
正本係照原本作成。
如不服本判決，應於收受送達後20日內向本院提出上訴書狀，其
未表明上訴理由者，應於提出上訴後20日內向本院補提理由書狀
（均須按他造當事人之人數附繕本）上訴時應提出委任律師或具
有律師資格之人之委任狀；委任有律師資格者，另應附具律師資
格證書及釋明委任人與受任人有民事訴訟法第466 條之1第1項但
書或第2項（詳附註）所定關係之釋明文書影本。如委任律師提
起上訴者，應一併繳納上訴審裁判費。
中　　華　　民　　國　　109 　年　　10　　月　　20　　日

　　　　　　　　　　　　書記官  莊智凱
附註：
民事訴訟法第466條之1（第1項、第2項）：
對於第二審判決上訴，上訴人應委任律師為訴訟代理人。但上訴
人或其法定代理人具有律師資格者，不在此限。
上訴人之配偶、三親等內之血親、二親等內之姻親，或上訴人為
法人、中央或地方機關時，其所屬專任人員具有律師資格並經法
院認為適當者，亦得為第三審訴訟代理人。
　　　　　　　　　　　　　　
　

附表（發票人均為黃步鎮）：
編號 票據號碼 發票日 到期日 面額 （新臺幣） 聲請強制執行所憑執行名義 1 111592 81年10月30日 未載 50萬元 82年度票字第1355號裁定及確定證明書 2 111596 81年11月5日 未載 39萬8795元 82年度票字第1355號裁定及確定證明書 3 065532 81年10月27日 82年1月26日 30萬元 系爭支付命令及確定證明書 4 065533 81年10月27日 82年1月26日 30萬元 系爭支付命令及確定證明書 5 065528 81年10月27日 82年1月26日 150萬元 82年度拍字第2821裁定及確定證明書、系爭支付命令及確定證明書 6 065529 81年10月27日 82年1月26日 150萬元 82年度拍字第2821號裁定及確定證明書、系爭支付命令及確定證明書